【裁判字號】    97,台上,5397
【裁判日期】    971030
【裁判案由】    違反毒品危害防制條例等罪
【裁判全文】
最高法院刑事判決            九十七年度台上字第五三九七號
上  訴  人  乙○○
選任辯護人  袁健峰律師
            陽文瑜律師
上  訴  人  甲○○
上列上訴人等因違反毒品危害防制條例等罪案件，不服台灣高等
法院中華民國九十七年七月二十二日第二審判決（九十七年度上
訴字第一三一四號，起訴案號：台灣桃園地方法院檢察署九十五
年度偵字第二０二四八號），提起上訴，本院判決如下：
    主  文
上訴駁回。
    理  由
按刑事訴訟法第三百七十七條規定，上訴於第三審法院，非以判
決違背法令為理由，不得為之。是提起第三審上訴，應以原判決
違背法令為理由，係屬法定要件。如果上訴理由書狀並未依據卷
內訴訟資料，具體指摘原判決不適用何種法則或如何適用不當，
或所指摘原判決違法情事，顯與法律規定得為第三審上訴理由之
違法情形，不相適合時，均應認其上訴為違背法律上之程式，予
以駁回。本件原審經審理結果，認為上訴人乙○○、甲○○二人
販賣第一級毒品海洛因之犯行明確，因而撤銷第一審關於上訴人
二人販賣第一級毒品論罪科刑部分之判決，改判仍論處乙○○共
同販賣第一級毒品二罪罪刑（各處有期徒刑十六年）及販賣第一
級毒品罪刑（處有期徒刑十六年），仍論處甲○○共同販賣第一
級毒品二罪罪刑（均累犯，各處有期徒刑十五年），且均依數罪
併罰之例，分別定其等應執行之刑，均已詳敘所調查、取捨證據
之結果及憑以認定犯罪事實之心證理由。並就上訴人二人否認販
賣海洛因犯行之供詞及其等所辯各語認非可採，予以論述。自形
式上觀察，原判決要無足以影響判決結果之違法情形存在。乙○
○上訴意旨略稱：(一)、乙○○究竟有無營利之意圖，原判決未依
積極證據證明，僅憑推理，顯已違反證據法則。(二)、原判決祇憑
黃世宗之唯一證言，並無其他補強證據，逕認乙○○有販賣毒品
之犯行，有違採證法則。(三)、依乙○○、甲○○之供述及黃世宗
在審判中之證言，本案確係由黃世宗、乙○○二人合資共同購買
毒品後一起施用較符事理經驗，原判決對此顯有誤認。(四)、如黃
世宗係配合乙○○、甲○○而為虛偽證述，改證稱二人合資購買
，乙○○為何在審判中主動反駁黃世宗某些細節之證述，原判決
理由對此有所漏載，自有未合。(五)、黃世宗之警詢筆錄並未依法
定程序製作，自不得作為證據。原判決竟採為不利乙○○之認定
，亦有判決違背法令之違誤。甲○○上訴意旨略以：(一)、原審對
本件搜索有無刑事訴訟法第一百三十一條之一之事由未加調查，
自屬違法。(二)、甲○○於民國九十年九月二十九日至九十三年六
月二十五日均在監服刑，黃世宗證稱甲○○自九十二年七月間開
始代乙○○轉送毒品等語，與事實不符，有待查明。(三)、原判決
事實並未認定甲○○依乙○○之囑咐將海洛因轉交黃世宗，則理
由記載甲○○參與販賣毒品之構成要件即失其依據。(四)、甲○○
究係知悉乙○○販賣毒品而代為交付或單純受黃世宗委託向乙○
○取交毒品，事實有欠明瞭，原審未予查明，有應於審判期日調
查之證據未予調查之判決當然違背法令。(五)、原判決就乙○○何
以有意圖營利而販賣海洛因之犯意及甲○○何以有意圖營利而幫
助販賣海洛因之犯意，均未說明其依憑之證據及得心證之理由，
即有判決不備理由之違誤。(六)、黃世宗在本案為甲○○之共同被
告，其所為不利甲○○之自白，自須有補強證據，原判決徒憑黃
世宗之唯一供述，遽為不利甲○○之認定，自屬判決違背法令各
云云。惟查：(一)、證據之取捨及證明力之判斷，俱屬於事實審法
院之職權，判決內若已論敘其何以作此判斷之心證理由，且其取
捨判斷不違背經驗法則及論理法則，即不生判決違背法令之問題
。原判決依憑乙○○坦承於九十五年八月二十五日、二十六日均
有交付海洛因予甲○○，請甲○○轉交黃世宗之供述，甲○○坦
承上開日期交付海洛因予黃世宗之陳述，證人黃世宗於偵查中之
證言，吳文雄之證詞，扣案之海洛因二包、行動電話二支、分裝
袋六十個、電子磅秤一台、分裝杓五支，卷附法務部調查局鑑定
通知書等證據，資為認定上訴人二人有其事實欄所載犯罪事實之
依據。並就如何認定甲○○以幫助之意思，為屬於販賣第一級毒
品犯罪構成要件之交付行為，依法應論以共同販賣第一級毒品罪
之共同正犯，復詳敘其所憑之論據。另以毒品海洛因屬量微價高
之物，販賣者皆有暴利可圖，乙○○販賣之次數非單一，且經警
搜索扣得上開海洛因等物之情形，認定乙○○有營利販賣之意圖
，亦於理由中析論說明。俱有卷存之證據資料可資覆按。經核原
判決已詳予論敘其作此判斷之心證理由，且其證據之取捨判斷並
不違背經驗法則及論理法則，自不容上訴人二人任指判決違法。
上訴人二人此部分上訴意旨，顯非依據卷內資料執以指摘之適法
上訴第三審理由。(二)、黃世宗於檢察官偵查中經具結之陳述，與
其警詢時之陳述情節相符，依其偵訊筆錄亦得為同一之認定，是
黃世宗之警詢筆錄縱有如乙○○上訴意旨所指之瑕疵，但除去此
部分，尚不致動搖乙○○販賣第一級毒品犯行之認定，於判決結
果不生影響，即不得執為第三審上訴之合法理由。(三)、甲○○於
原審未曾主張本件搜索無刑事訴訟法第一百三十一條之一之事由
而聲請調查證據，且甲○○於九十年九月二十九日至九十三年六
月二十五日雖在監服刑，但與原判決認定其犯罪時間為九十五年
八月二十五日、二十六日無涉，甲○○上訴意旨(二)據以指摘，亦
非依據卷內資料執以指摘之合法上訴第三審理由。(四)、刑事訴訟
法第一百五十六條第二項規定：被告或共犯（包括共同正犯、教
唆犯及幫助犯）之自白，不得作為有罪判決之唯一證據，仍應調
查其他必要之證據，以察其是否與事實相符。其立法意旨乃在防
範被告或共犯自白之虛擬致與事實不符，並為避免過分偏重自白
，有害於真實發現及人權保障，故對自白在證據上之價值加以限
制，明定須藉補強證據以擔保其真實性。但此所稱補強證據，並
非以證明犯罪構成要件之全部事實為必要，倘其得以佐證所自白
之犯罪非屬虛構，能予保障該自白事實之真實性，即已充分。原
判決以上訴人二人部分坦承之供述，佐以黃世宗、吳文雄之證詞
及扣案之海洛因二包、行動電話二支、分裝袋六十個、電子磅秤
一台、分裝杓五支暨法務部調查局鑑定通知書等證據資料，足以
相互補強、擔保彼此供述之真實性，據以認定上訴人二人共同販
賣第一級毒品等犯行，要與證據法則無違，上訴人二人上訴意旨
所謂原判決認定事實並無補強證據云者，顯屬誤會。至上訴人二
人其餘上訴意旨，均係就屬原審採證認事職權之適法行使及原判
決已經調查說明事項，任意指摘為違法，或重為單純事實上之爭
辯，均不足據以辨認原判決已具備違背法令之形式要件。依上揭
說明，上訴人二人上訴顯屬違背法律上之程式，均應予駁回。
據上論結，應依刑事訴訟法第三百九十五條前段，判決如主文。
中    華    民    國  九十七  年    十    月   三十   日
                      最高法院刑事第四庭
                          審判長法官  張  淳  淙
                                法官  劉  介  民
                                法官  張  春  福
                                法官  林  俊  益
                                法官  陳  世  雄
      本件正本證明與原本無異
                                      書  記  官
中    華    民    國  九十七  年   十一   月    三    日
                                                      Ｅ


司法院資訊處製作；財團法人民間司法改革基金會備份。
